【裁判字號】    89,訴,2030
【裁判日期】    891130
【裁判案由】    偽造文書
【裁判全文】
臺灣高雄地方法院刑事判決                        八十九年度訴字第二三號
    公  訴  人  臺灣高雄地方法院檢察署檢察官
    被      告  乙○○
    選任辯護人  林樹根律師
                洪茂松
                莊雯琇律師
右被告因偽造文書案件，經檢察官提起公訴（八十八年度偵字第二三九六七號），本
院判決如左：
    主  文
乙○○無罪。
    理  由
一、公訴意旨略以：被告乙○○與丙○○（另由公訴人簽分偵辦）、李黃場，知悉世
    龍營造股份有限公司【設台北縣新店市○○路八十八號，下稱世龍公司】負責財
    務管理之甲○○欲以公司名義借調資金供會計師查帳，且明知世龍公司並未在第
    一商業銀行鶯歌分行設立帳號，竟基於共同犯意聯絡，於民國八十七年十二月三
    十一日，受丙○○之委託，於收取丙○○所交付新台幣（下同）三、四十萬元後
    ，再與李黃場以不詳之方法，共同偽造世龍公司於第一商業銀行鶯歌分行，帳號
    00000000000號，金額二千五百萬一千元之存款餘額證明，偽造完成
    後，被告乙○○於八十八年一月七日在其位於高雄事前鎮區○○路三五五號十一
    樓之三之住處將該存款證明交予丙○○，由丙○○再輾轉交給甲○○，再由甲○○轉交予建業聯合會計師事務所製作該公司之年度報表。嗣經建業聯合會計師事
    務所承辦人李錦隆於八十八年三月十八日，函文向第一商業銀行鶯歌分行查詢時
    ，經該分行核對資料後，始發現世龍公司之存摺帳號、戶名、皆非該分行電腦印
    錄，且主管腰型章及存款金額明細、存款餘額證明均係偽造，因而查獲上情，因
    認被告乙○○共同涉有行使偽造文書罪嫌云云。
二、本件公訴意旨認被告乙○○涉有偽造文書罪嫌，無非以被告乙○○與證人丙○○
    於警訊中均供述輾轉受託辦理該公司存款餘額證明之事實，及第一商業銀行總行
    出具函文證明存摺帳號、戶名、皆非該分行電腦印錄，且主管腰型章及存款餘額
    證明均係偽造，並有卷附該函文乙紙、台北縣警察局函乙紙、法務部調查局函乙
    紙、金融機構遭歹徒詐騙案件通保單乙紙、偽造之存摺封面、內頁存款證明、主
    管腰型章戳、存款餘額證明書、建業聯合會計師事務所詢證函等影本為其主要論
    據。惟按犯罪事實應依證據認定之，無證據不得推定其犯罪事實。又不能證明被
    告犯罪者，應諭知無罪之判決，刑事訴訟法第一百五十四條、第三百零一條第一
    項分別定有明文。本件訊據被告乙○○堅決否認有偽造文書之情事，辯稱：伊沒
    有偽造，是拜託李黃場調錢來做存款證明，當時交給李黃場八萬多元的利息錢，
    自己從中獲得報酬三萬元等語。
三、經查：證人丙○○於八十九年九月十八日在本院證稱：「我告訴他（指被告）是
    調現金做存款證明，交付公司執照影本一張、負責人身份證影本一張，約定報酬
    是我收取十二萬五千元，但交付乙○○十一萬五千元，至於約定利息我忘記了，
    我是給他十一萬五千元。」；證人李黃場同年十月九日亦於本院證稱：「乙○○
    有委託我辦理（指本案世龍營造公司存款餘額證明），大約是八十七年底，是委
    託我辦理大約二千五百萬元存款證明，利息約七、八萬元，我亦是大約向他收取
    這樣金額的錢。」「我是委託邱清隆辦理，邱清隆之聯絡電話是0000000
    000，．．．我不知道存款證明是偽造的」等語，經本院向泛亞電信公司查詢
    結果，該行動電話之使用人確係邱清隆，亦有泛亞電信公司之客戶基本資料一紙
    附卷可憑，足認被告確係委託李黃場，李黃場又輾轉委託邱清隆辦理該存款餘額
    證明無訛。再參以證人甲○○、李富盛、張維平、王麗珠、鄭國棟、陳志明等於
    台北縣警察局三峽分局警訊中之證述，可知本案係世龍公司因資金不足，故而由
    甲○○委託李富盛調借現金二千五百萬元以供會計師查帳，並先行支付借款期間
    之利息二十二萬五千元做為報酬，李富盛隨後即將該筆利息及文件轉而委託張維
    平辦理，張維平又轉託王麗珠，王麗珠再轉託鄭國棟，鄭國棟再轉託陳志明，陳
    志明又轉委託丙○○辦理，丙○○復轉託被告乙○○，被告再轉託李黃場，李黃
    場又轉委託予邱清隆辦理，由輾轉委託之情節以觀，此調借現金作存款證明之方
    式，普遍盛行於民間，衡諸常情，就存款證明之真偽非所有關係人均可得知。被
    告受託於丙○○，再委託李黃場，李黃場又轉託予邱清隆，各該委託人均有支付
    調借現金之利息，被告並非真正參與辦理該存摺及存款餘額證明之人，又有支付
    代辦之報酬，即難謂其有偽造上開文件之犯意及行為，是被告辯稱並不知該存摺
    及存款餘額證明係偽造一情，應屬可信。此外，本院復查無積極事證足認被告確
    知悉存款餘額證明係屬偽造，自難認其與李黃場、邱清隆間有偽造文書之犯意聯
    絡及行為分擔情事，被告犯罪即屬不能證明，自應諭知無罪之判決。
據上論斷，應依刑事訴訟法第三百零一條第一項前段，判決如主文。
本案經檢察官李宛凌到庭執行職務。
中    華    民    國    八十九    年      十一    月        三十      日
                                  臺灣高雄地方法院刑事第六庭
                                      法  官    趙家光
右正本證明與原本無異。
如不服本判決，應於判決送達後十日內，向本院提出上訴狀。
                                      書記官    董明惠
中    華    民    國    八十九    年      十一    月        三十      日


司法院資訊處製作；財團法人民間司法改革基金會備份。
